【裁判字號】    97,台上,4496
【裁判日期】    970918
【裁判案由】    違反公職人員選舉罷免法
【裁判全文】
最高法院刑事判決            九十七年度台上字第四四九六號
上  訴  人  甲○○
選任辯護人  謝萬生律師
上  訴  人  乙○○
選任辯護人  陳  隆律師
上列上訴人等因違反公職人員選舉罷免法案件，不服台灣高等法
院台中分院中華民國九十七年一月十七日第二審更審判決（九十
六年度選上更(一)字第三六二號，起訴案號：台灣彰化地方法院檢
察署九十四年度選偵字第七九、一○○、一八○號），提起上訴
，本院判決如下：
    主  文
原判決關於甲○○部分撤銷，發回台灣高等法院台中分院。
其他上訴駁回。
    理  由
一、發回（即甲○○）部分：
本件原判決撤銷第一審關於上訴人甲○○部分科刑之判決，經比
較公職人員選舉罷免法及刑法之新舊規定後，改判仍論處甲○○
共同對於有投票權之人，交付賄賂，而約其投票權為一定之行使
罪刑。固非無見。
惟查：(一)、原判決於理由內係以已判決確定之共同正犯葉振慶於
民國九十四年十一月二十七日下午三時三十八分檢察官訊問時之
供證，渠於同日下午十時三十分在第一審法院法官為羈押訊問時
之陳述，並參酌在陳清志（已判決確定）住處所查扣之手提紙袋
一只（為棗紅色，上印有「SILK SOFT 」、「製造商南六企業股
份有限公司」、「總經銷中華郵政股份有限公司」等字樣），與
警方於九十四年十一月二十七日執行搜索時，在彰化縣和美鎮○
○里○○路二○○號甲○○住處所查獲扣案之手提紙袋十六只（
均為棗紅色，上印有「SILK SOFT 」），均為印刷內容相同之紙
袋，僅尺寸、大小有所不同（該紙袋係南六企業生產美容保養品
「詩柔SILK SOFT 」之包裝提袋，為購買該保養品附送之提袋，
該公司並委託郵局出售，而由甲○○住處查扣十六只小型手提紙
袋，衡之常情，顯係其曾同時大量購買該保養品，以贈與特定人
，而購買時則需以較大提袋包裝，再自行分裝於小提袋），核對
葉振慶於第一審法官羈押訊問時所供述之紙袋來源及去處，悉相
吻合。因認葉振慶於第一審法官為羈押訊問時之供述確與事實相
符，可以採信，乃因之為不利於甲○○之認定（見原判決第九頁
）。似認在陳清志住處查獲，用以裝盛賄選款項之手提紙袋（棗
紅色，上印有「SILK SOFT 」、「製造商南六企業股份有限公司
」、「總經銷中華郵政股份有限公司」等字樣），與嗣在甲○○
住處查獲，同樣顏色、印刷內容，僅尺寸較小之十六只手提袋，
均源自甲○○，因向郵局同時購買大量保養品，而一併取得。然
原判決上開理由就所謂在甲○○住處所查扣，棗紅色，上印有「
SILK SOFT 」之十六只小型手提紙袋，應係其曾同時大量購買該
保養品，以贈與特定人，而購買時因需以較大提袋包裝，再自行
分裝於小提袋乙節，並未敘明所憑論斷之依據，所稱「衡之常情
」，未免失之空泛，而有判決理由不備之違法。且葉振慶於九十
四年十一月二十七日下午十時三十分在第一審法院法官為羈押訊
問時，供稱甲○○於九十四年十一月十五日至伊住處，交伊賄選
款項，係將一包「牛皮紙袋」交伊，叫伊幫忙處理一下等語，並
未指稱甲○○係使用該扣案手提袋裝盛賄款交付（見一審聲羈字
第五二六號卷第六頁）。則原判決上開理由謂葉某於該次羈押訊
問時所供紙袋之來源、去處，與事實相符云云，即與該卷證不相
符合，而有證據上理由矛盾之違誤。(二)、甲○○及其選任辯護人
於第一審及原審一再辯稱在甲○○住處查獲之上開十六只手提紙
袋，係因其妻林敏有向郵局購買面膜使用習慣，有時整箱購買，
郵局會同時附贈一些包裝袋等語，並提出其購買面膜之統一發票
及郵局出具之證明書影本為憑。而證人林敏於第一審審理時到庭
亦結證此情屬實，且稱伊向郵局購買面膜，除使用在其住處查獲
之手提紙袋外，並未有其他規格之手提紙袋，在陳清志住處查獲
較大之手提紙袋，伊未曾看過等語（見一審卷(一)第七十頁、卷(二)
第一三六頁背面、第一三七頁、原審上訴卷第六十七、六十九頁
、第七十頁）。此係對甲○○有利之證據，原審未加採酌，復未
於判決內說明不採之理由，亦嫌理由不備。以上，或係甲○○上
訴意旨所指摘，或為本院得依職權調查之事項，應認原判決關於
甲○○部分，仍有撤銷發回更審之原因。
二、駁回（即乙○○）部分：
按刑事訴訟法第三百七十七條規定，上訴於第三審法院，非以判
決違背法令為理由，不得為之。是提起第三審上訴，應以原判決
違背法令為理由，係屬法定要件。如果上訴理由書狀並未依據卷
內訴訟資料，具體指摘原判決不適用何種法則或如何適用不當，
或所指摘原判決違法情事，顯與法律規定得為第三審上訴理由之
違法情形，不相適合時，均應認其上訴為違背法律上之程式，予
以駁回。本件原審經審理結果，認為上訴人乙○○投票行賄犯行
明確，因而撤銷第一審關於乙○○部分科刑之判決，經比較公職
人員選舉罷免法及刑法之新舊規定後，改判仍均論處乙○○共同
對於有投票權之人，交付賄賂，而約其投票權為一定之行使罪刑
，已詳敘其調查、取捨證據之結果及憑以認定犯罪事實之心證理
由。乙○○對於渠於九十四年度彰化縣第十六屆議員選舉時，確
曾於九十四年十一月十五日下午，前往將賄選款項新台幣（下同
）七萬五千元交予葉振慶，要求其幫忙向該第三選區內有投票權
之人以每票三百元行賄，投票支持候選人甲○○等情，迭於偵、
審中坦認不諱，原判決理由係依憑其自白、已判決確定之葉振慶
一致之供述，及在陳清志住處查獲如原判決附表一所示證物，乃
綜合判斷，認乙○○確有本件投票行賄犯行，其非僅憑葉振慶之
不利供述甚明，所為採證要無違法。而甲○○是否為本件投票行
賄罪之共同正犯，葉振慶上開關於不利甲○○之供述可採與否，
要均與乙○○本件投票行賄罪責之成立，不生影響，自不能以葉
振慶該部分供述有先後不一情形，即否認乙○○本件投票行賄犯
行。是乙○○上訴意旨執以指摘原判決關於其罪刑部分違背法令
，核與法律規定得為第三審上訴理由之違法情形，不相適合。而
渠其餘上訴意旨，則係就屬原審採證認事職權之行使及原判決已
說明事項，徒憑己見，任意指摘，均不能認係適法之第三審上訴
理由。依上揭說明，其上訴違背法律上之程式，應予駁回。
據上論結，應依刑事訴訟法第三百九十七條、第四百零一條、第
三百九十五條前段，判決如主文。
中    華    民    國  九十七  年    九    月   十八   日
                      最高法院刑事第四庭
                          審判長法官  張  淳  淙
                                法官  劉  介  民
                                法官  張  春  福
                                法官  林  俊  益
                                法官  李  錦  樑
      本件正本證明與原本無異
                                      書  記  官
中    華    民    國  九十七  年    九    月  二十五  日
                                                      K


司法院資訊處製作；財團法人民間司法改革基金會備份。
